臺灣臺南地方法院民事判決　　　　　　　 95年度婚字第793號
原　　　告　丁○○
訴訟代理人　蘇建榮律師
複代理人　　戊○○
被　　　告　己○○
上列當事人間請求離婚事件，經本院於民國九十六年三月七日言
詞辯論終結，判決如下：
    主    　文
原告之訴駁回。
訴訟費用新台幣仟元由原告負擔。
    事實及理由
一、原告主張：
  （一）兩造於民國六十七年四月二十二日結婚，婚後同住於臺
        南縣柳營鄉旭山村新吉庄四六號，並育有長子乙○○（
        六十八年三月十八日生）、長女甲○○（六十九年九月
        二十一日生）、次女林亮如（七十一年三月十一日生）
        、三女丙○○（七十二年十二月一日生）。
  （二）被告經常口出惡言要原告早一點死，且被告異常迷信民
        間法術，於九十五年間曾拿取原告之衣物至山區燒毀，
        被告並於九十三、九十四年間有二次拿刀威脅欲傷害原
        告，致原告迄今仍心有餘悸。又被告有賭博行為，復在
        外積欠鉅額賭債，無法清償，致八十七年間有不明人士
        至家中討債。被告還屢屢以吵鬧方式無理要求不動產登
        記於其名下，原告不從，並告知系爭不動產為祖產非兩
        造共同打拼所得，詎被告竟於九十五年間擅將不動產權
        狀取走而未事先告知原告，被告於八十年左右並曾有在
        未知會原告之情況下出售乙筆土地「破壞兩造互信基礎
        」之不良紀錄。於九十四年底、九十五年初，原告還發
        現被告在電話中與某男子卿卿我我，足見被告已在外結
        交男友且交往匪淺，並願為該男友與原告離婚。另被告
        近期變本加厲，竟至原告上班之南亞公司嘉義廠宿舍吵
        鬧，致公司要求原告搬離宿舍而須在外租賃房屋，被告
        此舉已讓原告有失去工作之危機，原告自此亦與被告分
        居近三個月。
  （三）綜上所述，兩造婚姻業已發生重大破綻，且已無再維持
        之實益，原告多年來均未提出離婚之請求，乃顧念子女
        年紀尚輕，今兩造子女均已成年，原告爰依民法第一千
        零五十二條第二項之規定訴請離婚。
  （四）並聲明：准原告與被告離婚。
二、被告則抗辯稱：
  （一）兩造原同住並設籍在臺南縣柳營鄉旭山村新吉庄四六號
        ，原告於九十五年五、六月間起即無故不回家居住，而
        與被告分居迄今。於九十四、九十五年間，原告亦曾數
        個月不回家，被告因懷疑原告有婚外情，乃於原告某次
        回家時質問原告，惟隨即遭原告毆打，被告不堪忍受原
        告之毆打，乃順手拿起一旁的刀子，但也隨即被原告搶
        下，此外被告從未有持刀作勢要傷害原告之行為，且也
        因原告毆打被告，被告才會說出叫原告早一點去死之言
        語。此外，原告於九十五年間另毆打被告達六次之多，
        大多是因為原告不回家，也不接聽被告撥打的電話，故
        被告只好前往原告之上班場所找原告，向原告表達希望
        其給付家庭生活費用之訴求，被告並未吵鬧，也有先通
        知原告之主管，惟原告因此心生不悅，竟數次毆打被告
        、掐被告之脖子。
  （二）十幾年前，被告曾積欠賭債，原告係自願出售土地代被
        告清償賭債，且被告已多年未再賭博。
  （三）自九十五年六月起，原告就沒有再給付家庭生活費，被
        告又因手部之前遭原告打傷骨折而無法工作，沒有收入
        ，故才會前往原告工作之公司向原告要求給付生活費。
  （四）九十四年九月間原告曾毆打被告致被告之手部骨折；又
        於九十四年十一月間原告曾毆打被告，致被告受有左腰
        髂部及下腹部五×五公分瘀紫傷，此二次較嚴重之傷害
        被告有驗傷存證。
  （五）此外，原告指被告迷信民間法術、將原告的衣服拿去燒
        掉、吵鬧要求將不動產登記在被告名下、與某男子在電
        話中卿卿我我等情，被告均予否認。
  （六）並聲明：如主文所示。
三、得心證之理由：
  （一）按有民法第一千零五十二條第一項以外之重大事由，難
        以維持婚姻者，夫妻之一方得請求離婚，但其事由應由
        夫妻之一方負責者，僅他方得請求離婚，民法第一千零
        五十二條第二項定有明文。
  （二）查原告主張兩造於六十七年四月二十二日結婚，婚後同
        住於臺南縣柳營鄉旭山村新吉庄四六號，並育有長子乙
        ○○（六十八年三月十八日生）、長女甲○○（六十九
        年九月二十一日生）、次女林亮如（七十一年三月十一
        日生）、三女丙○○（七十二年十二月一日生）之事實
        ，為被告所不爭執，並有戶籍謄本二件附卷可稽，堪予
        認定。
  （三）又查原告主張可歸責於被告致兩造之婚姻難以維繫之前
        開各項情事，是否可採？茲析述如下：
        一原告主張被告時常對原告口出惡言，又屢屢吵鬧要求
          將不動產登記於其名下，原告不從其意，被告即擅將
          不動產權狀取走等情，均經被告否認，原告並無法舉
          證以實其說，是原告此部分之主張，不足採信。
        二原告主張被告曾二次拿刀威脅欲傷害原告乙節，被告
          僅坦承其曾一次持刀，惟辯稱該次乃係因其不堪遭原
          告毆打，故隨手拿起一旁之刀子自衛，並非要傷害原
          告等語，原告就其所主張被告持刀之次數為二次部分
          並無法舉證，且亦無法證明被告持刀之該次係要故意
          威脅傷害原告，則原告此部分之主張即難遽信為真實
          。
        三原告主張被告異常迷信民間法術，曾拿原告之衣物至
          山區燒毀乙節，亦經被告否認，兩造所生之次女林亮
          如、三女丙○○亦均證稱被告並無原告所指此等情事
          ，原告固提出照片一紙欲證明被告有將其衣物燒毀，
          惟由照片僅可見一片灰燼，並無法得知所燒之物品為
          何、係何人所燒，故該照片尚無法作為有利於原告之
          認定，原告此部分之主張即非可採。
        四原告主張被告有賭博行為，在外積欠大筆賭債，致曾
          有債權人至家中討債乙節，固提出借據影本一件為證
          ，觀諸該借據乃係被告於八十二年間所簽立，原告復
          自承債權人至家中討債係八十七年間之事，而被告亦
          不否認其曾於十幾年前有在外賭博欠債，足見被告賭
          博欠債已是十餘年前之往事。今被告辯稱其已多年未
          賭博，兩造之長女丙○○、次女林亮如亦均證稱被告
          賭博係很久以前的事情，被告早已沒有再賭博了等語
          ，則被告既已戒賭多年，且於被告十餘年前賭博欠債
          事件發生後迄今，兩造又已維持近十四年之婚姻生活
          ，原告再據此主張兩造之婚姻難以維繫，實非可採。
        五原告主張被告於八十年左右曾未告知原告即私下出售
          土地乙節，為被告所否認，被告並辯稱係原告自願出
          售土地以清償被告之賭債等語，姑不論被告是否真有
          私售土地，惟原告既已向本院表示其後來有原諒被告
          ，則原告再據此為訴請離婚之理由，即不可採。
        六原告主張被告於九十四年底、九十五年初，在電話中
          與某男子卿卿我我乙節，固據原告提出錄音帶二卷及
          錄音譯文二件為證，惟觀諸該錄音帶及譯文顯示被告
          與該不知名男子及被告之友人之對話內容，雖有「我
          要把你那裡咬下去」、「我想如果跟他分開，我就要
          跟一個人在一起，那個人也是離過婚的。」等語句，
          惟連貫對話之前後語意，尚無法證明被告與該名男子
          有何曖昧情事，被告與友人間之對話也僅止於討論一
          名曾失婚之男子而已，實無法以此遽認被告已發生婚
          外情，況被告與友人之對話內容，多係其對婚姻生活
          失望、萌生離婚念頭之牢騷，是原告此部分之主張顯
          屬臆測，並不足採。
        七原告主張被告至原告上班之公司宿舍吵鬧，致公司要
          求原告搬離宿舍而須在外租賃房屋，並令原告有失去
          工作之危機乙節，為被告所否認，並辯稱其前往原告
          之工作場所，係為向原告請求給付家庭生活費用，並
          未吵鬧等語。參諸兩造所生之次女林亮如證稱：「．
          ．．都是媽媽要去找爸爸要錢，因為爸爸已經好久沒
          有拿錢回家，因為媽媽沒有工作能力。．．．」等語
          ，兩造所生之三女丙○○亦證稱：「因為爸爸六、七
          個月不回家，媽媽每天哭，爸爸吵著要離婚，媽媽才
          去爸爸的工作場所找爸爸．．．．。」等語，足見被
          告前往原告之工作場所並非為無理取鬧，而係因原告
          已長期不回家，亦未給付家庭生活費用，致無工作之
          被告難以維持生活，才會前往要求原告給付家庭生活
          費。又據證人即原告所任職之公司之宿舍管理員唐英
          德證稱：「（有沒有看過被告去公司找原告？）有看
          過，第一次是在去年六月的時候，第二次是在去年七
          、八月的時候，第一次被告是要到宿舍去找原告，我
          是宿舍管理員，因為宿舍不能讓女生進去，所以我就
          拒絕被告，被告就在警衛室等原告，後來我下班，情
          形我就不知道，但是那一次被告並沒有吵鬧。第二次
          被告是先要進去公司，被警衛擋下來，被告在警衛室
          那邊吵鬧，他說他要讓原告沒有工作，因為他說原告
          都不回家，所以他要鬧他，那時候原告並沒有出面，
          後來管理課課長請派出所員警出來處理，那天被告也
          有去宿舍，但是我沒有讓他進去。警衛室是在樓下一
          樓，我在樓上三樓，警衛通知我不要讓被告進去宿舍
          ，所以我有下來看，那一次發生以後，公司就不讓原
          告住宿舍。」等語（詳見九十六年一月二十九日言詞
          辯論筆錄），可知被告前去原告之工作場所發生吵鬧
          情事只有一次，該次確係因原告長期不回家、未給付
          家庭生費之故，原告本身並非完全無可責性，且被告
          僅曾一次於原告之工作場所吵鬧，亦難遽以認定被告
          此舉已致使兩造之婚姻達到難以維繫之程度，是原告
          執此為由訴請離婚亦非可採。
        八再參諸證人丙○○證稱：「爸爸最近外面有女人，之
          前爸爸媽媽感情還很好，從六、七個月前開始才變得
          不好，是因為爸爸有女人的關係，之前我曾經打電話
          找我爸爸，結果是女生接的電話，還罵我三字經，但
          是我沒有看過爸爸和那個女人在一起。」等語；證人
          林亮如亦證稱：「．．．從一年多前，他們感情才不
          好，我不知道原因，近半年來常常吵架，好像是爸爸
          外面有女人的關係，是因為我之前有打電話給爸爸，
          也是女人接，一直罵我三字經。我曾經有一次看過爸
          爸和別的女人在一起，我不知道爸爸是否和這個女人
          在交往。．．．爸爸之前都住公司的宿舍，至少半年
          多前，就搬離宿舍，那一次打架是因為，媽媽要跟爸
          爸去看他租房子在哪，爸爸不讓媽媽看，他要開車離
          開，媽媽要上車，爸爸不讓他上車，就把他推下車，
          媽媽要再上車，爸爸再把媽媽推下車，後來爸爸就自
          己離開了。另一次打架是媽媽跟爸爸要錢，爸爸不給
          ，媽媽就生氣，兩人就吵架。」等語，姑不論原告否
          認其有外遇，原告是否確有外遇乙節尚待審認，惟由
          兩造之女兒丙○○、林亮如亦均懷疑原告有外遇，原
          告復長期不回家，亦不提供被告生活費之情觀之，被
          告懷疑原告有外遇乃係情理之常，兩造因而感情不睦
          致屢生爭執，原告應屬可歸責。
  （四）綜上所述，原告長期離家不歸，又不給付家庭生活費，
        置手部受傷已長期無法工作之被告於不顧，此外還曾對
        被告施暴，復無理責怪被告無理取鬧，是縱使兩造之婚
        姻難以維繫，亦係因可歸責於原告之原因所肇致，揆諸
        前開規定，原告依民法第一千零五十二條第二項之規定
        ，訴請與被告離婚，即無理由，應予駁回。
四、本件事證已臻明確，兩造其餘攻擊防禦方法及舉證，於判決
    結果不生影響，爰不予一一論列，併予敘明。
五、據上論結，本件原告之訴為無理由，依民事訴訟法第八十七
    條第一項、第七十八條，判決如主文。
中　　華　　民　　國　　96　　年　　3 　　月　　21　　日
    　　　        家事法庭 　 法　官　葉惠玲
以上正本係照原本作成。
如對本判決上訴須於判決送達後20日內向本院提出上訴狀
中　　華　　民　　國　　96　　年　　3 　　月　　21　　日
                              書記官　鄭秀美
